【裁判字號】    98,交聲,4606
【裁判日期】    981230
【裁判案由】    聲明異議
【裁判全文】
臺灣臺中地方法院交通事件裁定        98年度交聲字第4606號
原處分機關  高雄市政府交通局
異  議  人
即受處分人  乙○○
上列受處分人因違反道路交通管理處罰條例案件，對於高雄市政
府交通局於民國98年12月4日所為之處分（原處分案號：高市交裁
字第裁32-HD0000000號裁決書）不服，聲明異議，本院裁定如下
：
    主    文
異議駁回。
    理    由
一、原處分機關略以：異議人即受處分人乙○○騎乘車牌號碼YE
    8-973號重型機車，於民國98年10月15日19時37分許，在臺
    中縣霧峰鄉○○路與育成路口處，因「闖紅燈（育成路左轉
    樹仁路）」違規，為臺中縣警察局霧峰分局員警以中縣警交
    字第HD0000000號違反道路交通管理事件通知單予以舉發；
    異議人於前揭時間、地點被舉發違規事實，係違反道路交通
    管理處罰條例第53條第1項之規定，異議人於期限內申訴，
    經舉發單位查復，仍有不服，本站遂於98年12月4日以高市
    交裁字第裁32-HD0000000號裁決書，裁處罰鍰新臺幣1800元
    整，並依同條例第63條之規定記違規點數3點，逾期則依裁
    決書處罰主文規定裁處等語。
二、本件異議人提出之異議理由係以：該路口不需二段式左轉，
    伊於轉彎後已行至下一路口才被員警從後方攔下，其過程已
    過十數秒之久，該員警聲稱燈號已轉為紅燈實為不妥，此段
    時間燈號應已由綠燈變換成紅燈，伊並未違規，且員警在執
    行各項取締時，應備妥蒐證器材，並負舉證之責任，一般大
    眾認知有錄音筆、數位相機、頭盔式攝影機，或以其他員警
    為證人，但當時僅為員警一人，且伊於先前申訴，警方無法
    提出任何積極科學證據證明違規，僅憑目擊臆測取締；依刑
    事訴訟法第154條第2項「犯罪事實應依證據認定之，無證據
    不得認定其犯罪事實」及最高法院40年台上字第86號判例所
    揭示「事實之認定，應憑證據，如未能發現相當證據，或證
    據不足以證明，自不能以推測或擬制之方法，為裁判基礎」
    ，為保權益，爰聲明異議云云。
三、按汽車駕駛人，行經有燈光號誌管制之交岔路口闖紅燈者，
    處新臺幣1800元以上5400元以下罰鍰，並記違規點數3點；
    道路交通管理處罰條例第53條第1項、第63條第1項第3款分
    別定有明文。又按汽車行駛至交岔路口，其行進、轉彎，應
    遵守燈光號誌；道路交通安全規則第102條第1項第1款亦有
    明文。經查：
（一）對於異議人騎乘車牌號碼YE8-973號重型機車，於98年10
      月15日19時37分許，在臺中縣霧峰鄉○○路與育成路口處
      ，因「闖紅燈（育成路左轉樹仁路）」違規，為臺中縣警
      察局霧峰分局員警甲○○當場開單舉發等情，業據證人即
      取締員警甲○○於本院到庭證述：「當時我行駛在育成路
      ，原本見異議人有減速，但到斑馬線時稍微停下後就又立
      即左轉，我跟異議人當時是在育成路上同方向行駛的，我
      原本是要直行的，因為碰到樹仁路與育成路口紅燈，所以
      停下來，異議人是在我的前方，我沒有超過他，異議人闖
      紅燈左轉後，我馬上從後面跟上去攔停，攔停的位置在樹
      仁路口3、40公尺左右，當時只有我一人。」等語屬實，
      並有臺中縣警察局中縣警交字第HD0000000號舉發違反道
      路交通管理事件通知單、臺中縣警察局霧峰分局98年11月
      13日中縣霧警交字第0980023839號函及違規人行使路線圖
      1紙在卷為憑，佐以，證人即取締員警甲○○與異議人間
      素昧平生，亦無任何仇恨怨懟，自無刻意構詞誣陷異議人
      違規之虞，且觀諸其所證述之取締內容，亦屬合情合理，
      並無蓄意捏造事實、違法取締之情事，則證人即取締員警
      甲○○本其加強道路交通管理、維護交通秩序、確保安全
      之職責所為舉發，自應受到合法、正確而真正之推定。是
      以，異議人於前開時地，騎乘前開重機車，闖越紅燈之違
      規情事，應堪認定。
（二）異議人雖指稱取締員警應提出科學證明以證明其交通違規
      行為云云。惟因一般道路之交通違規事件，除非該處路口
      原本即設置有路口監視器或闖越紅燈測速器可以捕捉違規
      駕駛人闖越紅燈違規之瞬間行為外，取締員警在目睹違規
      駕駛人有駕駛違規行為之瞬間，顯然無法即刻反應並以照
      相、攝影之方式，拍照、錄影存證，僅能依憑取締員警所
      為目擊證述，無從苛責令其提供透過科學儀器採證之證明
      資料；而本件交通違規事件所在之路口雖有設置路口監視
      器，然因該路口監視器之用意主要係在拍攝行經育成路之
      車輛牌照號碼，並非專門設置來捕捉闖紅燈違規之用，且
      異議人當時行進之路線亦非該路口監視器所設定之拍攝角
      度，亦據證人即取締員警甲○○證述綦詳，是以，本件交
      通違規事件並無任何透過科學儀器所產生之事證足以證明
      ，僅能依憑證人即取締員警甲○○之證述以資判定。次以
      ，依照道路交通管理處罰條例第7條之規定，道路交通管
      理之稽查、違規紀錄，既係交由交通勤務警察或依法令執
      行交通稽查任務人員來執行，則交通執勤警察理當依法執
      行取締交通違規勤務，在無具體事證足認交通執勤警察有
      違法或不當之惡意舉發行為之前提下，其所為之舉發自應
      受到真實、正確及合法之規定，而本件交通違規事件中，
      依據目前現有事證觀之，取締員警甲○○在整個取締過程
      中，並無任何違失或誤判之情況存在，異議人亦未提出具
      體之事證，以供證明其確實並非闖越紅燈，尚難遽以採信
      其辯解而推翻取締員警甲○○之前開證述內容。
（三）綜上所述，異議人確有於前開時地，騎乘車牌號碼YE8-97
      3號重型機車闖越紅燈之違規事實，取締員警予以開單舉
      發，於法有據。從而，原處分機關依道路交通管理處罰條
      例第53條第1項、第63條第1項第3款、違反道路交通管理
      事件統一裁罰基準及處理細則所訂之違反道路交通管理事
      件統一裁罰基準表之規定，就異議人闖紅燈之違規行為裁
      處罰鍰新臺幣1800元並記違規點數3點，核無違誤。是以
      ，本件異議人之異議為無理由，應予駁回。
據上論斷，應依道路交通管理處罰條例第87條、道路交通案件處
理辦法第19條，裁定如主文。
中    華    民    國    98    年    12    月    30    日
                  交通法庭    法  官  巫淑芳
上正本證明與原本無異。
如不服本裁定，應於送達後5日內向本院提出抗告狀。
                              書記官  張孝妃
中    華    民    國    98    年    12    月    30    日

司法院資訊處製作；財團法人民間司法改革基金會備份。
